ACORDAO-COMPLETO-2396359

ACÓRDÃO 4075/2020 ATA 10/2020 - SEGUNDA CÂMARA

VISTOS, relatados e discutidos estes autos de tomada de contas especial instaurada pelo Conselho Nacional de Desenvolvimento Científico e Tecnológico (CNPq) contra Ricardo Neves Bedoya, pesquisador do Instituto Federal do Maranhão (IFMA) , em virtude de sua omissão no dever de prestar contas de recursos recebidos.
ACORDAM os ministros do Tribunal de Contas da União, reunidos em sessão da 2ª Câmara, ante as razões expostas pela relatora, e com fundamento nos arts. 1º, inciso I, 16, inciso III, alínea "a", 19, 23, inciso III, 26, 28, incisos I e II, e 58, inciso I, da Lei 8.443/1992 c/c os arts. 214, inciso III, alínea "a", e 217 do Regimento Interno, em: 
9.1. julgar irregulares as contas de Ricardo Neves Bedoya;
9.2. aplicar-lhe multa de R$ 5.000,00 (cinco mil reais) , a ser recolhida aos cofres do Tesouro Nacional, com atualização monetária calculada da data deste acórdão até a data do pagamento, se este for efetuado após o vencimento do prazo abaixo estipulado;
9.3. fixar prazo de 15 (quinze) dias, a contar da notificação, para comprovação, perante o Tribunal, do recolhimento da dívida acima imputada;
9.4. autorizar a cobrança judicial da dívida, caso não atendida a notificação;
9.5. determinar ao Instituto Federal do Maranhão que, caso notificado pelo TCU da não comprovação do recolhimento da dívida, efetue o respectivo desconto na remuneração do responsável, em favor do Tesouro Nacional, na forma estabelecida pela legislação pertinente;
9.6. autorizar o pagamento da dívida em até 36 (trinta e seis) parcelas mensais consecutivas, caso venha a ser solicitado pelo responsável antes do envio do processo para cobrança judicial;
9.7. fixar o vencimento da primeira parcela em 15 (quinze) dias, a contar do recebimento da notificação, e o das demais a cada 30 (trinta) dias, com incidência dos respectivos encargos legais sobre o valor de cada prestação; 
9.8. alertar ao responsável que a inadimplência de qualquer parcela acarretará vencimento antecipado do saldo devedor.

Tomada de Contas Especial instaurada pelo Conselho Nacional de Desenvolvimento Científico e Tecnológico (CNPq)  em virtude de omissão no dever de prestar contas de recursos recebidos.

Segunda Câmara

Instituto Federal do Maranhão (IFMA).

3. Responsável: Ricardo Neves Bedoya (CPF XXX.180.104-XX).
3.1. Interessado: Conselho Nacional de Desenvolvimento Científico e Tecnológico (CNPJ 33.654.831/0033-13).

13.1. Ministros presentes: Augusto Nardes (na Presidência), Aroldo Cedraz, Raimundo Carreiro e Ana Arraes (Relatora).
13.2. Ministros-Substitutos presentes: Marcos Bemquerer Costa e André Luís de Carvalho.

ACORDAO-COMPLETO-2521756

Acórdão de Relação 597/2022 - Segunda Câmara

Acórdão de Relação

ANA ARRAES

Adoto como relatório a instrução da unidade técnica, a qual contou com a anuência de seu corpo diretivo e do Ministério Público junto ao TCU:
"INTRODUÇÃO
	Trata-se de Tomada de Contas Especial (TCE) instaurada pelo Conselho Nacional de Desenvolvimento Científico e Tecnológico (CNPq) / Ministério da Ciência Tecnologia, Inovações e Comunicações (MCTI) , contra o Sr. Ricardo Neves Bedoya, CPF XXX.180.104-XX, pesquisador do Instituto Federal do Maranhão - IFMA, no âmbito do Termo de Concessão e Aceitação de apoio Financeiro a projeto de pesquisa (processo Processo 554.996/2006-5) , tendo por título o 'processamento de compostos de matriz metálica para contatos elétricos de alta e média voltagem', cuja execução se deu no período de 3/11/2007 a 29/11/2010 (peça 1, p. 35-37) .
HISTÓRICO
2.	Segundo se observa no Relatório de Auditoria 1666/2014 da Controladoria Geral da União (peça 1, p. 209-211) , a presente tomada de contas especial foi instaurada em razão da omissão na apresentação da prestação de contas e do relatório técnico final do projeto.
2.1	O apoio financeiro ao projeto envolveu recursos orçados em R$ 212.528,52, montante que foi liberado mediante as Ordens Bancárias 2007OB924294, de R$ 48.117,00, 2007OB924296, de R$ 74.411,52, e 2007OB924297, de R$ 90.000,00, todas datadas de 29/11/2007 e creditadas em 3/12/2007 (peça 1, p. 29-33 e 113) .
2.2	Em seu relatório (peça 1, p. 127-132 e 181-186) , o Tomador de Contas definiu a responsabilidade pela irregularidade praticada, a qual foi atribuída ao senhor Ricardo Neves Bedoya, bem como apurou dano ao erário no valor original de R$ 212.528,52, que atualizado monetariamente e acrescido de juros legais de mora no período de 3/12/2007 a 1°/10/2013, atingiu a importância de R$ 439.324,95 (peça 1, p. 171-175) . O Mesmo Relatório de TCE ainda consigna que foi promovido o ressarcimento de duas parcelas (2011RA028601, de R$ 2.598,30, em 31/08/2011, e 2012RA021554, de R$ 6.204,20, em 30/05/2012) , as quais já foram consideradas no demonstrativo financeiro do débito em comento (peça 1, p. 155) . 
2.3	Importa registrar que, no âmbito deste Tribunal, até o presente momento, foram lavradas quatro instruções (peças 3, 11, 20 e 30) . 	Na instrução inicial, após o exame da documentação presente no processo, foi proposta a realização de citação do responsável, o que foi efetivado por meio do Ofício 1660/2015 (peça 5) , de 18/5/2015, com AR na peça 10. Em resposta, foi juntada a defesa anexada na peça 9. 
2.4	Na segunda instrução, procedeu-se à análise das alegações oferecidas. Naquela oportunidade, verificou-se que, em verdade, o responsável anexou a prestação de contas dos recursos recebidos. Diante da necessidade da análise de cunho técnico e financeiro, foi proposta a realização de diligência ao concedente, para que este efetuasse o exame da documentação apresentada, bem como se pronunciasse acerca do atingimento dos objetivos do projeto científico financiado. Em atendimento à comunicação do Tribunal, foram juntados os elementos contidos na peça 19.
2.5	Na terceira instrução, realizou-se a análise dos elementos trazidos pelo CNPq. Consta que a entidade examinou a prestação de contas e aprovou o montante de R$ 189.378,78, considerando que a documentação apresentada era suficiente para comprovar as despesas no referido montante. O valor restante, R$ 23.149,74, ainda segundo o CNPq, continha as seguintes irregularidades / falhas na comprovação:
2.5.1	remanejamento irregular de R$ 5.476,53, efetuado da rubrica Custeio para a rubrica Capital, visto que remanejamento entre rubricas é vedado conforme RN 18/2011 - Anexo III, item 3 subitem 3.15 letra 'K';
2.5.2	notas fiscais emitidas fora do prazo de vigência do processo (29/11/2010) , conforme abaixo:
	NF
	Data
	Favorecido
	Especificação
	Valor

	6627
	1/6/2011
	Arotec S/A (peça 9, p. 85-86) 
	Discos e Lixas
	R$ 6.431,21

	7254
	8/7/2011
	Arotec S/A (peça 9, p. 82-83) 
	Lixadeira
	R$ 8.143,00

	114
	24/8/2011
	Mark & Identifik Ltda. (peça 9, p. 90) 
	Molde
	R$ 100,00

	Total
	R$ 14.674,21

2.5.3	aquisição de notebook (NF 10630, de 30/1/2008, peça 9, p. 29) , no valor de R$ 2.999,00, em desacordo com o edital 28/2006, item 1.5.2, o qual dispõe que compras dessa natureza só poderiam ser financiadas mediante apresentação de justificativa; 
2.5.4	a Relação de Pagamentos não contém todos os valores efetivamente gastos (principalmente para importação) , bem como não foram separados os itens de custeio e capital;
2.5.5	o responsável não encaminhou ao CNPq o Termo de Encerramento da conta pesquisa emitido pelo banco;
2.5.6	houve uma aplicação em 8/10/2009, no valor de R$ 170.000,00, e foram feitos vários resgates no valor total de R$ 186.405,26, restando assim, rendimentos referentes à aplicação financeira no valor de RS 16.405,26, em relação ao qual o responsável não encaminhou ao CNPq o comprovante de devolução; e
2.5.7	o CNPq constatou na documentação de prestação de contas uma devolução de recursos no valor de R$ 45.072,30, efetuada por meio da Guia de Recolhimento da União - GRU 114235, de 20/07/2012, para a qual a entidade não conseguiu realizar a conciliação com o projeto de pesquisa. 
2.6	Prosseguindo, ainda na terceira instrução destes autos, consta manifestação da entidade acerca do atingimento dos objetivos do projeto científico, conforme abaixo transcrito.
Em resposta aos esclarecimentos solicitados pelo TCU no Ofício 0409/2016-TCU/SECEX-MA, de 08/03/2016, sobre se os objetivos da pesquisa financiada pelo CNPq foram alcançados; o relatório técnico apresentado demonstra claramente que isto não ocorreu. O formulário do projeto, preenchido pelo proponente, professor Ricardo Bedoya, já afirmava que, como contrapartida, o CEFET-MA dispunha de laboratórios de processamento cerâmicos, ensaios mecânicos, materiolografia e microscopia ótica, trituração, moagem e preparação de amostras. (negrito nosso) 
Mesmo considerando que a infraestrutura do CEFET-MA estivesse disponível para a equipe do projeto, a aquisição e instalação dos equipamentos descritos na proposta, principalmente os importados, era imprescindível para a realização da pesquisa. Alguns fatores alheios a sua vontade colaboraram para prejudicarem o andamento dos trabalhos e consequentemente o alcance dos objetivos propostos. 
Por outro lado, temos que a aquisição dos equipamentos ocorreu obedecendo a proposta original e que sua não instalação esteve condicionada em boa parte ao comportamento da administração do CEFET/IFMA que não teria prestado o devido apoio ao grupo de pesquisa. Assim há um fator atenuante uma vez que o coordenador do projeto não teria domínio sobre as decisões da administração da instituição executora. 
Desta forma temos que os objetivos técnicos científicos propostos não foram alcançados, por diferentes fatos condicionantes, porém a adequada instalação dos equipamentos adquiridos e o alegado compromisso do professor Ricardo Bedoya de continuar colaborando com o grupo de pesquisa do IFMA pode resultar na retomada da linha de pesquisa proposta e apresentar promissores frutos para o futuro. 
Há de se destacar que o insucesso ou sucesso de uma pesquisa científica pode ser vinculado não necessariamente ao alcance, ou não, do objetivo inicial proposto, mas quanto esta pesquisa colaborou para que o conhecimento e a infraestrutura de uma instituição possa avançar. Assim no caso presente pode-se falar de insucesso no alcance do resultado, mas não de um fracasso do projeto em si, que pode ter contribuído para instituição e desenvolvimento de uma importante linha de pesquisa dentro do IFMA. 
2.7	Prosseguindo, ainda na terceira instrução, sugeriu-se fosse dada ciência ao responsável acerca da manifestação do CNPq, tendo em vista garantir seu direito de defesa e contraditório. Nesse sentido, foi encaminhada diligência ao Sr. Ricardo Neves Bedoya, nos termos abaixo transcritos:
encaminhar diligência ao senhor Ricardo Neves Bedoya, CPF XXX.180.104-XX, pesquisador, para que apresente, se quiser, em adendo à defesa já constante dos autos, alegações e documentos complementares e legíveis de prestação de contas do Termo de Concessão e Aceitação de apoio Financeiro a projeto de pesquisa (processo Processo 554.996/2006-5) , suficientes para comprovar bom e regular emprego do recurso público, especialmente esclarecendo cada um dos itens e subitens do Parecer Financeiro/CNPq onde constam registros de irregularidade, bem assim as conclusões da Nota Técnica/CNPq no sentido de que os objetivos técnicos científicos propostos no projeto de pesquisa não foram alcançados.
2.8	Devidamente notificado (Ofício na peça 24 e AR na 26) , o pesquisador juntou os elementos presentes na peça 29, os quais foram objeto de exame em nova instrução (a quarta) confeccionada e anexada aos autos na peça 30.  
2.9	Naquela oportunidade, concluiu-se que os novos esclarecimentos oferecidos se mostraram suficientes para afastar completamente os débitos decorrentes das impropriedades apontadas pela entidade concedente. Entretanto, verificou-se que, na instrução inicial destes autos, a Secex/MA apenas formulou proposta de citação do responsável, deixando de propor a audiência pela omissão ou solicitar justificativas para o ato omissivo. Por essa razão, restou necessário propor a realização de audiência do Sr. Ricardo Bedoya em função de sua omissão no dever de prestar contas, no prazo devido, dos recursos repassados pelo CNPq. 
2.10	Após a anuência do dirigente da Unidade Técnica, o pesquisador foi regularmente cientificado por meio do ofício 2131/2019 (peça 34 e AR na peça 35) , tendo anexado suas razões de justificativa na peça 36, as quais passarão, agora, a constituir objeto de exame.
EXAME TÉCNICO
Resumo das Razões de Justificativa
3.	Em apertada síntese, o responsável fundamenta suas justificativas em dois principais eixos: concomitância de projetos de pesquisa e problemas de cunho pessoal.
3.1	Quanto ao primeiro, esclarece que firmou com a CAPES um contrato de concessão de bolsa de pesquisa, cujo período de execução coincidiu com o projeto desenvolvido com recursos do CNPq. Tal situação, segundo relatado, teria resultado em volumosa carga de trabalho e acúmulo de tarefas, não apenas sob o ponto de vista técnico, mas também sob o aspecto burocrático, sendo este último atinente à comprovação de despesas e confecção de relatório final para efeitos de prestação de contas dos recursos recebidos.
3.2	Ainda sobre este primeiro ponto, o pesquisador alega que teria recebido promessa de auxílio de servidor do setor de contabilidade da entidade de ensino à qual estava vinculado. Contudo, tal promessa não se concretizou, acarretando mais dificuldades para juntar e organizar a documentação necessária para compor o processo de prestação de contas.
3.3	Passando ao segundo eixo de sua defesa, constata-se que o Sr. Ricardo Bedoya discorre acerca de uma série de ocorrências de natureza pessoal, envolvendo falecimento de familiares, problemas conjugais e transferências de domicílio. Segundo alega, tais situações particulares também teriam acarretado grandes prejuízos na tarefa de juntar e organizar o compêndio de documentos necessários à prestação de contas dos recursos repassados pelo CNPq.
3.4	Especificamente sobre as transferências de domicílio, o responsável relata que estas se deram em razão de sua redistribuição para outras entidades federais de ensino, o que resultou em problemas iniciais de adaptação, tendo em vista, por exemplo, a mudança de algumas disciplinas por ele ministradas nas referidas instituições.
3.5	Finalizando suas justificativas, o pesquisador assevera que o atraso verificado não se deu em função de negligência ou irresponsabilidade de sua parte, mas sim em razão de ocorrências alheias à sua vontade.
Análise
3.6	Quanto ao primeiro ponto, embora deva-se reconhecer a dificuldade de execução concomitante de dois projetos de pesquisa, não se pode considerar tal fato como suficiente para afastar a irregularidade aqui tratada. A referida concomitância não foi fruto de qualquer imposição, mas sim resultado da própria vontade do Sr. Ricardo Bedoya, tendo este firmado Termo de concessão de bolsa com as duas instituições. 	
3.7	Obviamente, tinha pleno conhecimento das disposições contidas nos contratos, inclusive aquelas que dispunham sobre suas obrigações na qualidade de beneficiário. O pesquisador sabia da necessidade de prestar contas no prazo estipulado, nos moldes lá previstos. Assim, não cabe acolhimento para o primeiro argumento oferecido.
3.8	Prosseguindo, no que se refere às justificativas de caráter pessoal, é bastante razoável considerar que as situações relatadas pelo responsável tiveram impacto no desenvolvimento da pesquisa financiada, bem como na posterior apresentação da prestação de contas junto à entidade concedente.
3.9	Contudo, pelo menos no que tange às contas, independente das situações vivenciadas pelo defendente, é igualmente razoável supor que os documentos necessários poderiam ter sido paulatinamente juntados e organizados, à medida que as despesas pertinentes iam sendo realizadas. Bastaria fossem metodicamente coletados e guardados os respectivos recibos e notas fiscais, ao tempo em que os pagamentos e aquisições eram efetuados.
3.10	A adoção de tal providência, pelo menos em tese, não exigiria grandes conhecimentos contábeis, nem tampouco demandaria tanto tempo do beneficiário. Contudo, ao que parece, a documentação apenas foi providenciada quando da atuação do Tribunal, já em sede de citação. 
3.11	Desse modo, mesmo diante das considerações tecidas acerca do impacto das ocorrências de cunho pessoal, estas também não se mostram suficientes para descaracterizar ou justificar a omissão aqui tratada.
3.12	Quanto às transferências de domicílio, verifica-se que também não se prestam a afastar a irregularidade. Cabem aqui os mesmos comentários traçados anteriormente, no sentido de que a omissão poderia ter sido evitada caso a documentação pertinente tivesse sido coletada e organizada ao tempo das despesas realizadas.
3.13	Além disso, umas das transferências de domicílio ocorreu em 2012, conforme relatado pelo responsável, ao passo que o prazo para apresentação da prestação de contas já havia expirado desde 29/1/2011. Assim, conclui-se pelo não acatamento do argumento oferecido.
3.14	Finalizando, observa-se que as razões apresentadas pelo Sr. Ricardo Bedoya não se mostraram suficientes para justificar o não cumprimento do prazo originalmente estipulado para a apresentação da prestação de contas dos recursos repassados pelo CNPq. Por esse motivo, será proposto o julgamento pela irregularidade das contas, bem como aplicação de multa ao responsável.
3.15	Por derradeiro, no que se refere à sanção, entende-se razoável que a situação pessoal vivenciada pelo pesquisador sirva como atenuante para o fato irregular, tendo em vista que muito possivelmente impactou negativamente sobre os trabalhos a serem realizados, aí incluídos os procedimentos atinentes à juntada e organização de notas fiscais, recibos e outros documentos necessários à prestação de contas.
3.16	Do mesmo modo, deve-se rememorar que a realização da pesquisa foi devidamente atestada pelo concedente, assim como foram afastados os débitos inicialmente apontados, fatos que também militam a favor do defendente. 
3.17	Assim, concluindo, resta necessário deixar registrado na presente instrução sugestão para que o Tribunal, caso decida aplicar multa ao responsável, considere as circunstâncias aqui relatadas, de modo a leva-las em conta quando do estabelecimento da dosimetria da pena a ser imposta.
CONCLUSÃO
4.	Findo o exame do processo, restou evidenciado que as justificativas apresentadas não lograram afastar a irregularidade apontada, fato que ensejará proposta de julgamento pela irregularidade das contas.
4.1	No que toca à sanção, ficou assente que existem elementos capazes de atenuar a culpa do responsável, resultando na necessidade de leva-los em consideração quando da avaliação da dosimetria da pena a ser imposta.
INFORMAÇÕES ADICIONAIS
5.	Em atendimento ao item 9.4, do Acórdão 1772/2017-TCU-Plenário, Relator Ministro Augusto Sherman Cavalcanti, foi efetuada pesquisa no sistema processual do TCU, não tendo sido encontradas outras tomadas de contas especiais em aberto contra o responsável aqui arrolado.
5.1	Vale ressaltar que a pretensão punitiva do TCU, conforme Acórdão 1441/2016-TCU-Plenário, que uniformizou a jurisprudência acerca dessa questão, subordina-se ao prazo geral de prescrição indicado no art. 205, do Código Civil, que é de 10 anos, contado da data de ocorrência da irregularidade sancionada, nos termos do art. 189, do Código Civil, sendo este prazo interrompido pelo ato que ordenar a citação, a audiência ou a oitiva do responsável. No caso em exame, não ocorreu a prescrição. Verifica-se que a irregularidade data de 29/1/2011, ao passo que autorização para a citação data de 11/5/2015, conforme consta da peça 4, razão pela qual será proposta aplicação de sanção.
5.2	Registre-se, por fim, que, após a análise de toda a documentação carreada aos autos, não foram encontrados elementos capazes de comprovar a boa-fé na conduta do responsável. Assim, a presente TCE deverá ser imediatamente julgada, conforme determina o § 6º do art. 202 do Regimento Interno do TCU. 
PROPOSTA DE ENCAMINHAMENTO
7.	Ante os fatos expostos, submetem-se os autos a apreciação superior propondo:
7.1	rejeitar as razões de justificativa apresentadas pelo Sr. Ricardo Neves Bedoya (CPF: XXX.180.104-XX) ;
7.2	julgar irregulares, com fundamento nos arts. 1º, inciso I, 16, inciso III, alíneas 'a' e 'b', da Lei 8.443/1992, c/c os arts. 19 e 23, inciso III, da mesma Lei, e com os arts. 1º, inciso I, 209, incisos I e II, 210, § 2º e 214, inciso III, do Regimento Interno, as contas do Sr. Ricardo Neves Bedoya (CPF: XXX.180.104-XX) ;
7.3	aplicar ao Sr. Ricardo Neves Bedoya (CPF: XXX.180.104-XX) a multa prevista no art. 58, inciso II, da Lei 8.443/1992 c/c o art. 268, incisos I e II, do Regimento Interno, com a fixação do prazo de quinze dias, a contar da notificação, para que comprove, perante o Tribunal (art. 214, inciso III, alínea 'a', do Regimento Interno) , o recolhimento da dívida aos cofres do Tesouro Nacional, atualizada monetariamente desde a data do acórdão até a do efetivo recolhimento, se for paga após o vencimento, na forma da legislação em vigor;
7.4	autorizar, desde logo, nos termos do art. 28, inciso II, da Lei 8.443/1992, a cobrança judicial da dívida caso não atendidas as notificações; 
7.5	autorizar, desde já, nos termos do art. 26 da Lei 8.443, de 1992, caso solicitado pelo responsável, o parcelamento da dívida em até 36 (trinta e seis) parcelas mensais e sucessivas, atualizadas monetariamente até a data do pagamento, esclarecendo que a falta de pagamento de qualquer parcela importará no vencimento antecipado do saldo devedor (art. 217, § 2º, do RI/TCU) , sem prejuízo das demais medidas legais; 
7.6	encaminhar cópia da deliberação que vier a ser proferida ao Procurador-Chefe da Procuradoria da República no Estado do Maranhão, nos termos do § 3º do art. 16 da Lei 8.443/1992, c/c o § 7º do art. 209 do Regimento Interno do TCU, para adoção das medidas que entender cabíveis, informando-lhe que o inteiro teor da decisão pode ser consultado no endereço www.tcu.gov.br/acordaos."
	É o relatório.

não há.

Procurador Júlio Marcelo de Oliveira.

TOMADA DE CONTAS ESPECIAL. OMISSÃO NA PRESTAÇÃO DE CONTAS. INJUSTIFICADA APRESENTAÇÃO EXTEMPORÂNEA. AUSÊNCIA DE DÉBITO. CONTAS IRREGULARES. MULTA.

TOMADA DE CONTAS ESPECIAL (TCE)

Secretaria de Controle Externo de Tomada de Contas Especial (SecexTCE).

Trata-se de tomada de contas especial instaurada pelo Conselho Nacional de Desenvolvimento Científico e Tecnológico (CNPq) contra Ricardo Neves Bedoya, pesquisador do Instituto Federal do Maranhão - IFMA, em virtude de sua omissão no dever de prestar contas de recursos recebidos por intermédio de Termo de Concessão e Aceitação de apoio financeiro a projeto de pesquisa (processo Processo 554.996/2006-5) que objetivou o "processamento de compostos de matriz metálica para contatos elétricos de alta e média voltagem".
A unidade técnica desta Corte, em função da referida omissão, citou o responsável pela totalidade dos recursos federais repassados. Instruído o feito, constatou a apresentação de prestação de contas extemporânea, que elidiu o débito imputado. Entretanto, remanesceu a irregularidade de prestar contas no prazo legal. Nesse sentido, a unidade realizou audiência do responsável.
Avaliadas as razões de justificativa, tanto a unidade instrutiva quanto o Ministério Público junto ao TCU opinaram por rejeitá-las e consequentemente por julgar irregulares as contas do responsável, com aplicação de multa. 
Estou de acordo com as propostas convergentes.
Em apertada síntese, o responsável fundamenta suas justificativas em dois principais eixos: concomitância de projetos de pesquisa e problemas de cunho pessoal.
Quanto ao primeiro, esclarece que firmou com a Capes contrato de concessão de bolsa de pesquisa, cujo período de execução coincidiu com o do projeto desenvolvido com recursos do CNPq. Tal situação, segundo relatado, teria resultado em volumosa carga de trabalho e acúmulo de tarefas, não apenas sob o ponto de vista técnico, mas também sob o aspecto burocrático, sendo este último atinente à comprovação de despesas e confecção de relatório final para efeitos de prestação de contas dos recursos recebidos.
Não entendo suficiente tal argumento para elidir sua culpabilidade. Ainda que se reconheça a dificuldade de execução concomitante de dois projetos de pesquisa, observo que esse acúmulo de funções não é fruto de qualquer imposição, mas, sim, resultado da própria vontade do responsável; logo, é claro que ele deve suportar o bônus e o ônus de sua conduta.
Em relação ao segundo, alega uma série de ocorrências de natureza pessoal, envolvendo falecimento de familiares, problemas conjugais e transferências de domicílio. Aduz que essas ocorrências teriam acarretado grandes prejuízos na tarefa de juntar e organizar o compêndio de documentos necessários à prestação de contas dos recursos repassados pelo CNPq.
Em que pesem tais ocorrências, entendo-as insuficientes, também, para justificar a omissão na prestação de contas no prazo legal. É razoável supor que os documentos necessários poderiam ter sido paulatinamente juntados e organizados, à medida que as despesas pertinentes iam sendo realizadas. Bastaria fossem metodicamente coletados e guardados os respectivos recibos e notas fiscais, ao tempo em que os pagamentos e aquisições eram efetuados. A adoção de tal providência, pelo menos em tese, não exigiria grandes conhecimentos contábeis, tampouco demandaria tempo não previsível pelo beneficiário. Finalmente, a unidade técnica aduz que há indícios de que o responsável apenas providenciou a documentação após receber citação desta Corte de Contas.
Nesse sentido, deve-se julgar irregulares as contas do responsável e aplicar-lhe multa decorrente de sua conduta de não apresentação de prestação de contas no prazo legal, para a qual, fundamentada no art. 58 da Lei 8.443/1992, arbitro o valor R$ 5.000,00.
	Ante o exposto, VOTO por que seja aprovada a minuta de deliberação que submeto a este Colegiado.
TCU, Sala das Sessões Ministro Luciano Brandão Alves de Souza, em 16 de abril de 2020.
ANA ARRAES 
Relatora